臺灣高等法院刑事判決　　　　　　　　96年度上訴字第2509號
上　訴　人　臺灣桃園地方法院檢察署檢察官
上　訴　人
即　被　告　丁○○
上　訴　人
即　被　告　乙○○
共同指定
選任辯護人　方正彬律師
上　訴　人
即　被　告　丙○○
　　　　　　　　　　（現於臺灣臺東監獄武陵分監執行中）
指定辯護人　本院公設辯護人李廣澤
上列上訴人因被告強盜等案件，不服臺灣桃園地方法院95年度訴
字第1970號、95年度訴字第2268號，中華民國96年5 月24日第一
審判決（起訴案號：臺灣桃園地方法院檢察署95年度偵緝字第10
53號），提起上訴，本院判決如下：
    主  文
原判決關於丁○○妨害自由、傷害及執行刑部分撤銷。
丁○○共同以其他非法方法，剝奪人之行動自由，累犯，處有期
徒刑捌月。減為有期徒刑肆月。又共同傷害人之身體，累犯，處
有期徒刑肆月。減為有期徒刑貳月。
其他上訴駁回。
上開撤銷改判及上訴駁回部分，應執行有期徒刑拾年陸月，併科
罰金新臺幣貳拾萬元，罰金如易服勞役，以新臺幣貳仟元折算壹
日。扣案具殺傷力之改造玩具手槍壹把 (槍枝管制編號00000000
00號)，沒收。
原判決關於乙○○妨害自由、傷害及執行刑部分撤銷。
乙○○共同以其他非法方法，剝奪人之行動自由，累犯，處有期
徒刑捌月。減為有期徒刑肆月。又傷害人之身體，累犯，處有期
徒刑肆月。減為有期徒刑貳月。
其他上訴駁回。
上開撤銷改判及上訴駁回部分應執行有期徒刑玖年貳月。扣案之
具殺傷力之改造玩具手槍壹把 (槍枝管制編號0000000000號)，
沒收。
原判決關於丙○○傷害及執行刑部分撤銷。
丙○○傷害人之身體，處有期徒刑參月。減為有期徒刑壹月又拾
伍日。
其他上訴駁回。
上開撤銷改判及上訴駁回部分應執行有期徒刑參年伍月，併科罰
金貳拾萬元，罰金如易服勞役，以新臺幣貳仟元折算壹日。扣案
之具殺傷力之改造玩具手槍壹把 (槍枝管制編號0000000000號)
，沒收。
    事  實
一、丁○○前因違反毒品危害防制條例案件，經原審於91年6 月
    11日以91年度簡字第44號判處有期徒刑4月，於91年7月20日
    確定，並於92年9 月15日執行完畢。乙○○則因賭博案件，
    經原審於93年6月29日以93年度易緝字第53號判處有期徒刑6
    月，案經上訴後復於93年12月27日撤回上訴確定，並於94年
    3 月23日易科罰金執行完畢。
二、丁○○明知具殺傷力之槍枝係屬違禁物，未經許可不得逕自
    持有，竟仍基於持有具殺傷力槍枝之犯意，自民國80年間某
    日起，即持有仿FN廠半自動手槍換裝土造金屬槍管具有殺傷
    力之改造手槍乙支 (槍枝管制編號0000000000號)。
三、乙○○前因賭博糾紛遭債主押走並毆打，認係甲○○向其債
    主通風報信所致，為圖報復，計劃以賭博為餌誘編甲○○北
    上予以教訓並強取其賭金，並得丁○○允諾協助，彼此間基
    於強盜、妨害自由、持有槍枝之犯意聯絡。先由乙○○於95
    年5 月2 日某時，以電話佯邀甲○○攜帶鉅款至桃園賭博，
    甲○○不疑有他，即於同日下午將其母吳丁碧葉之存摺、印
    章交予姪子吳建勝至雲林縣臺西鄉農會提領現金新臺幣 (以
    下同)171050 元，並囑姪兒吳建勝另向姓名年籍不詳綽號「
    阿淵」之人借得20餘萬元，將共約45萬元之現金裝入甲○○
    所有之斜背包內後，2 人共同搭車北上。而乙○○確定甲○○將北上桃園後，隨即通知丁○○準備綑綁甲○○之繩條並
    攜帶槍枝作為強盜之工具。恰丙○○搭車載丁○○，丁○○
    告以其大哥遭人出賣，欲為大哥出面教訓出賣者，丙○○應
    允參與，2 人即先至丁○○位桃園縣觀音鄉富林村1 鄰過溪
    子9 之6 號住處取出客觀上可為兇器具殺傷力之前開改造玩
    具手槍供自己持用及另1 把玩具手槍交予丙○○後，再依乙○○指示由丙○○駕車於同晚約10時許至桃園市○○路14 6
    號附近搭載甲○○及吳建勝叔姪2 人，約於同日晚間9 時許
    至觀音鄉草漯之「閣樓KTV 」。乙○○至該KTV 後，先與甲○○叔姪2 人飲酒作樂，約同晚10時許，即藉口至賭場賭博
    ，使不知情之李瑾瑋陪同吳建勝留在「閣樓KTV 」內飲酒唱
    歌；復命丁○○、丙○○載甲○○攜帶斜背包先行至事先由
    乙○○覓妥之桃園縣觀音鄉○○段222 之1 地號處廢棄鐵皮
    屋外，丙○○與丁○○、乙○○基於持有具殺傷力槍枝、妨
    害自由之犯意聯絡，由丁○○持改造手槍抵住甲○○頭部，
    丙○○持另一把玩具手槍並恫嚇甲○○稱：「若要逃跑則要
    將之打死。」，2 人共同出手毆打甲○○，復將甲○○帶進
    空屋內，丁○○獨自一人藉視線不佳，丙○○未見之便，在
    甲○○不能抗拒下強取甲○○所攜內裝有約45萬元之斜背包
    ，並以事先準備之白色塑膠條束綁甲○○雙手、雙腳，拘束
    甲○○之行動自由。嗣乙○○到達該空屋內，丁○○乃將甲○○前開背包交予乙○○，由乙○○、丁○○共同強盜該斜
    背包內之約45萬元。乙○○因另接獲綽號「十三支添大」之
    張福添 (另由檢察官聲請以簡易判決處刑)邀 約飲酒之電話
    ，乙○○在電話中復提及遭出賣一事，欲再藉張福添之勢力
    警告甲○○，3 人復承上剝奪甲○○自由之犯意聯絡，由乙○○、丁○○、丙○○共同強押甲○○至「新天池KTV 」某
    包廂內見張福添。張福添不滿甲○○出賣乙○○及甲○○始
    終否認出賣乙○○之態度，突反手毆打甲○○之肚子1 拳，
    乙○○、丁○○、丙○○見狀，復與張福添基於普通傷害犯
    意之聯絡，共同上前毆打甲○○，致甲○○受有左側顏面鈍
    傷、雙側足踝處瘀腫鈍傷等傷害。嗣乙○○、丁○○、丙○○將甲○○帶出KTV ，藉口乙○○因甲○○出賣致遭人強押
    、毆打為由，要求甲○○賠償，甲○○為免再遭受不利佯稱
    答應給付400000元後，乙○○始命丁○○、丙○○駕車搭載
    甲○○至大園分局附近之計程車站，乙○○隨後駕車至該計
    程車站，並將已無現款之斜背包返還甲○○。待不知情之李
    瑾瑋亦搭載吳建勝至該處後，甲○○始與吳建勝搭計程車離
    去。惟甲○○因遭毆打及強盜，心有未甘，叔姪2 人始折回
    警所報案。嗣於95年7 月20日晚間約10時許，為警在桃園縣
    桃園市○○○ 街225 號前拘提乙○○到案始悉上情。另於95
    年9 月4 日下午約3 時許，因丁○○涉及與乙○○共同強盜
    案件，經警至監所借提丁○○詢問時，丁○○始帶同警方在
    桃園縣觀音鄉富林村1 鄰過溪子9 之3 號住處內起出該具殺
    傷力之仿FN廠半自動玩具手槍之改造手槍1 支，為警當場查
    扣。
四、案經甲○○訴由大園分局報告臺灣桃園地方法院檢察署檢察
    官偵查後提起公訴。
    理  由
一、上揭犯罪事實，業據被告丙○○坦承在卷；被告丁○○除否
    認強盜甲○○450000元外，對於其餘犯行亦自白不諱；被告
    乙○○雖坦承妨害自由、傷害犯行，但否認有持槍強盜甲○○450000元。
二、茲將認定犯罪之理由分述如下：
(一)被告丁○○持有具殺傷力槍枝部分：
  1.除被告丁○○之自白外，扣案之槍枝係被告丁○○因竊盜案
    件緝獲送監執行，經警借提供出槍枝藏放地點，帶同警方起
    獲等情，有被告丁○○95年8 月31日、95年9 月4 日警詢筆
    錄、起出槍枝現場照片共8 張在卷可參，足徵被告丁○○之
    自白與事實相符。
  2.扣案槍枝經送鑑定結果認：「係由仿FN廠半自動手槍製造之
    槍枝，換裝土造金屬槍管而成之改造手槍，擊發功能正常，
    可擊發適用子彈，具殺傷力。」，有內政部警政署刑事警察
    局95年10月13日刑鑑字第0950138093號槍彈鑑定書在卷可參
    。辯護人以扣案槍枝已生鏽，彈匣亦已損壞，若有造成膛炸
    之可能或因缺彈匣致使子彈上膛者，質疑能否擊發。經本院
    依職權函詢鑑定機關函覆稱：「經檢視，其槍管部分表面確
    已生鏽，但其生鏽現像僅發生於槍管內部表層，認其槍管仍
    應可承受子彈之爆炸高壓，不致產生膛炸」；「另裝填市售
    之玩具金屬殼或自製之土造金屬彈殼於前揭槍枝之槍管，均
    可裝填適用」；「該槍枝之彈匣，具裝填多顆子彈之功用，
    故彈匣損壞，並不影響槍枝擊發功能，仍可由槍枝之拋殼窗
    直接裝填單顆子彈上膛供擊發使用」，有同局96年2 月16日
    刑鑑字第0960017728號函附卷足憑。扣案之槍枝槍管係以金
    屬改造，槍管內部除表面稍有生鏽外，其餘各部機件經鑑定
    均屬完整而無短缺，而該稍有生鏽之部分，以通管擦油後即
    可清除。另槍管又僅稍有生鏽，非已嚴重生鏽，並無事證可
    認該微鏽已影響管徑厚度達不能承受爆炸壓力、擊發即生膛
    炸之情形。槍枝鑑定方有多種，試射僅係其一方式，雖本案
    因無子彈扣案致未能實際試射，惟鑑定機關既就其專業鑑定
    復為判斷，辯護人就鑑定過程又未指明有何明顯瑕疵，即難
    認其鑑定結論有誤。故辯護人所述，尚無可採。故被告丁○○未經許可，持有具殺傷力之改造手槍，當可認定。
(二)被告乙○○、丁○○、丙○○所涉強盜、妨害自由、傷害等
    部分：
  1.證人即告訴人甲○○於95年7 月21日警詢、95年8月7日偵訊
    時具結均稱：接獲乙○○來電，叫伊帶錢來賭博，賭很大，
    要多帶一點錢，伊回稱帶幾十萬元等語，前後所述一致，則
    乙○○雖不確定甲○○究帶多少現金北上，但知悉甲○○將
    攜帶為數不少之現金北上。
  2.甲○○北上所攜帶現金究竟若干一節，證人即告訴人甲○○
    於原審審理時證稱：當日係乙○○打電話邀伊北上至桃園鄉
    某鄉下賭博，伊即拿母親吳丁碧葉存摺要吳建勝至農會領出
    17萬餘元，並請其去找友人「阿淵」取得20餘萬，合計約45
    萬元後，與吳建勝一起坐遊覽車至桃園，再叫計程車同至桃
    園市○○路146號附近。由被告丁○○、丙○○駕車接至「
    閣樓KT V」與乙○○會合。後來乙○○說要去賭博，叫吳建
    勝不要跟，請丁○○、丙○○載伊去賭場，伊就拿了斜背包
    與丁○○、丙○○一起走等語，並提出吳丁碧葉存摺影本為
    證，核與證人即其姪子吳建勝於於原審95年12月21日審理時
    證稱：當日甲○○叫伊先至臺西鄉農會自吳丁碧葉之帳戶內
    領出171050元，再去向甲○○之友人即綽號「淵仔」者拿了
    約27萬7 千餘元，總共約45萬元。後來將錢放在包包內與甲○○約於同日下午1、2時許共同搭車北上桃園等語相符。證
    人吳建勝與被告3 人並無任何仇隙，此次專程陪叔叔甲○○
    北上賭博，並未受任何迫害，無設詞誣陷被告3 人之動機。
    甲○○既欲北上賭博，衡情度理準備相當數額之賭金，實屬
    必要。且關於現金來源之陳述，審理中與警詢陳述並未有齟
    齬，其證詞應堪採信，足認甲○○當日北上桃園確實有攜帶
    約450000元之現金。
  3.被告丙○○、乙○○共同持槍之部分：被告丁○○於95 年9
    月4 日警詢中供稱：當時伊剛好與丙○○在一起，遂當場告
    知丙○○稱伊老大乙○○約人前來桃園，而這個人出賣乙○○，乙○○要求伊幫忙修理，故伊即詢問丙○○是否要相挺
    ，所以才會與丙○○一起開車去載甲○○、吳建勝；伊接完
    乙○○之電話後，即與丙○○返家先拿槍再去接人等語，雖
    丙○○於原審96年4月2日審理時辯稱：當天至丁○○住處取
    2把槍，1把是水槍、1 把是丁○○拿的，伊有拿「水槍」至
    空屋去嚇甲○○等語 (見同日審理筆錄第23頁)， 惟丁○○
    當庭否認並即供稱：在空屋內的2 把槍都是在伊住處取出的
    ，1支銀色的，1支深色的，都是仿制式手槍等語，雖丙○○
    所持用者究否為有殺傷力之改造槍枝因未扣案而無法證實，
    但可確定絕非水槍，足徵丙○○所言其係持水槍一節乃避重
    就輕之詞，不足採信。丙○○既與丁○○共至丁○○住處取
    槍，其中由丁○○持用之該把又經丁○○帶警搜出為本案扣
    案槍枝 (見95年12月21日審理筆錄第17頁)， 送鑑定認有殺
    傷力，參以丙○○曾於80年間因違反槍砲彈藥刀械管制條例
    案件經臺灣高等法院判決確定；83年12月間，因違反懲治盜
    匪條例經最高法院於90年間判決確定:95 年2 月初因違反槍
    砲彈藥刀械管制條例案件經臺灣高等法院判決 (尚未確定)
    ，有臺灣高等法院被告前案紀錄表、最高法院90年度臺上字
    第1591號刑事判決、臺灣板橋地方法院95年度訴字第1675號
    刑事判決、臺灣高等法院96年度上字第1244號刑事判決附卷
    可參，上開各案丙○○均有持具殺傷力之槍枝，對槍枝之敏
    感度必然較常人為高，就丁○○所持用者為改造槍枝，難諉
    為不知。本案緣起乙○○欲報復甲○○通風報信之出賣行為
    ，乙○○於確定甲○○將北上時要丁○○準備「傢伙」 (槍
    枝) 、膠帶，被告丙○○於要教訓甲○○前又與丁○○共同
    返家取槍，已據丁○○於96年4月30日、同年5月10日審理時
    供承在卷，顯然3 人以槍械教訓他人之的一致，而共犯之犯
    意聯絡並不以共犯間直接犯意聯絡為限，間接犯意聯絡亦屬
    之。被告乙○○、丙○○乃藉由丁○○持具殺傷力之槍枝遂
    行其等犯意，應均為持有殺傷力槍枝之共犯。
  4.被告乙○○、丁○○確有強盜甲○○之罪行：
 (1)證人甲○○於原審95年12月21日、96年4 月30日審理時證稱
    ：車行至某處，丁○○與瘦子 (即丙○○，以下均直接稱丙○○)即要伊下車，2人並取出槍枝，1把黑色的；1把是亮亮
    的槍，丙○○並稱：如要逃跑就要打死等語。2 人將其推到
    路邊之某空屋內，取下伊所帶之包包，拿白色塑膠束條將其
    手、腳綑綁並加以毆打。伊有要求2 人不要綁伊，但丙○○
    稱：「打死你沒什麼關係」。嗣乙○○亦至空屋內時，亦對
    伊稱：「安靜點，否則要打死你」，丁○○或丙○○則將伊
    之斜背包交予乙○○。被告3 人隨將伊帶出空屋駕車在外面
    繞等語 (見95年12月21日審理筆錄第5至7頁；96年4 月30日
    審理筆錄第13、14頁) ，此與被告丁○○供稱：伊在空屋有
    拿槍，也有毆打甲○○，並拿白色塑膠束條捆綁甲○○等語
    (見96年4 月2日審理筆錄第24頁；同年4 月30日審理筆錄第
    20頁；同年5 月10日審理筆錄第5頁)；及證人即被告丙○○
    證稱：丁○○有綁甲○○，伊也有拿槍，並在空屋前及空屋
    內毆打甲○○ (見96年4月2日審理筆錄第15、23、25頁；同
    年5月10日審理筆錄第2 頁)等語相符。證人即被告乙○○亦
    自稱：一進空屋內就發現甲○○的手已經被綁等語 (見95年
    9 月19日準備程序筆錄第2頁)，再依卷附甲○○就醫之行政
    院衛生署桃園醫院診斷證明書亦載明，甲○○有雙手腕紅腫
    之勒傷、雙側足踝處瘀腫等傷害瘀傷，足證甲○○確遭丁○○、丙○○以白色塑膠條束綁雙手、雙腳。甲○○由丁○○
    、丙○○駕車載抵桃園縣觀音鄉○○段222之1地號前空屋下
    車時，丁○○、丙○○各取槍枝1 把，以毆打強暴及言語恫
    嚇，以當時之情狀已致陷不能抗拒之狀態 (丙○○僅有妨害
    自由、傷害犯行，詳下 (5)所述)。 此際，丁○○復在空屋
    內將不能抗拒之甲○○之手、腳以事先準備之白色塑膠條束
    緊，拘束甲○○之行動。嗣乙○○到場後，丁○○將甲○○
    之斜背包交予乙○○，均可確定。果真如被告乙○○辯僅係
    欲藉賭博誘騙甲○○上來加以修理 (見96年5 月10日審理筆
    錄第7 頁)，則丁○○、丙○○將甲○○自「閣樓KTV」帶出
    時，以乙○○、丁○○、林豐3人之力，痛毆甲○○1人無任
    何困難，卻大費周章，由乙○○先令丁○○攜帶槍械、白色
    塑膠條，又將甲○○之背包強行取走，其後拘禁在車內四處
    繞行，在在顯示其等藉故尋釁，欲甲○○人財兩傷，非如乙○○所述僅教訓甲○○而已。
 (2)證人即告訴人甲○○就裝有約450000元現金之背包究遭丙○○或丁○○強行取走雖無法確定，惟始終證稱：包包本來背
    在伊的身上，係在空屋前下車後，遭丁○○、丙○○強押後
    搶走 (見96年4月30日審理筆錄第13、14頁)。不是掉在地上
    ，是被告丁○○、丙○○中之1人去撿走的 ( 見96年4月30
    日審理筆錄第18頁、95年8 月7日偵訊筆錄)等語。復於丙○○經追加起訴後到庭證稱：而且伊當時因為心臟很痛，伊稱
    包包裡有藥，但對方沒有把包包拿給伊，而是直接把藥交給
    伊 (見96年4月30日審理筆錄第14頁)等語，非如被告丙○○
    所供：係甲○○遭彼等2 人毆打時不慎掉落；在甲○○說心
    臟痛時，即將整個包包交予甲○○等語，益見被告乙○○、
    丁○○2 人早已謀議欲強取甲○○之現金。且證人即告訴人
    甲○○尚證稱：遭乙○○、丁○○、丙○○、張福添在「新
    天池KTV」 內毆打後，乙○○、丁○○、丙○○將伊押上車
    談錢的事，原本伊答應要給20萬，但彼等不肯，一直開車在
    外面繞。嗣伊同意給40萬元後，才由丁○○、丙○○載伊到
    大園分局附近之計程車招呼站，下車前係乙○○將伊之背包
    交還，伊感覺背包的重量不對，就已經知道錢沒有了等語 (
    見95年12月21日審理筆錄第8頁；96年4月30日審理筆錄第18
    頁)，此與證人李謹偉於偵查中證稱乙○○後來再回到 「閣
    樓KTV」 付費時，有看見甲○○坐在車內之後座，之後才依
    乙○○之意將吳建勝送到計程車招呼站等語相符。足徵乙○○、丁○○自始即欲謀財，非如乙○○所述僅係要教訓甲○○而已。且乙○○、丁○○自始即知甲○○帶有大量現款情
    形下，如乙○○不同意甲○○賠償20萬元，乙○○、丁○○
    當可直接開啟背包檢視其內有無現金，何須與甲○○耗時耗
    力在車上談判待甲○○同意給付40萬元後始加以釋放？與常
    理有違。顯然乙○○、丁○○早已共同取出背包內約45萬元
    現金尚嫌不足，方再與甲○○談判，待甲○○承諾後始加以
    釋放，再再均顯示被告乙○○、丁○○確有於空屋強盜之舉
    。
  5.丙○○之犯行僅限於持槍妨害自由、傷害而未及於強盜：被
    告丙○○於原審審理中一再堅稱當日因適與丁○○有約，載
    著丁○○時，丁○○表示要去載人，伊不認識乙○○等語。
    證人即共同被告丁○○於原審96年4月2日審理時證稱：案發
    當日係乙○○打電予伊要去載甲○○，當時伊在丙○○車上
    ，即請丙○○一起去載，說有點事情，問丙○○要不要「挺
    」，但沒對丙○○說是乙○○與甲○○有過節。伊雖與乙○○事先有講好要載甲○○去空屋，但丙○○不知情，自閣樓
    KTV出來至空屋這段路，係伊導引丙○○開車過去的等語 (
    見同日審理筆錄第24頁) ，可認被告丙○○係臨時受丁○○
    之託而共同前往，非與乙○○事先有約，乙○○不可能直接
    要求丙○○強取甲○○之背包，而丙○○所知與所犯亦在「
    挺」丁○○幫「大哥」出氣，教訓甲○○。故有關在空屋內
    取甲○○之背包一節，當係乙○○令丁○○所為，與丙○○
    無關，不在其犯意聯絡範圍內，而丙○○所為，客觀上亦僅
    止於共同持槍、傷害及妨害自由而無強盜構成要件之行為分
    擔。檢察官認丙○○有共同強盜甲○○財物，即有誤會。
  6.被告3 人所犯妨害自由及傷害部分：被告乙○○另供稱：彼
    等在空屋內毆打甲○○只是要洩憤，剛好張福添打電話找伊
    去喝酒，伊即順便向張福添提了甲○○出賣伊這件事，張福
    添就說將甲○○帶過去認識一下，伊就把甲○○帶過去等語
    （見96年5月10日審理筆錄第8頁）。另證人張福添於原審96
    年4 月30日審理時證稱：伊與乙○○通電話，要找乙○○喝
    酒等語 (見同日審理筆錄第3頁)。顯然乙○○係臨時接獲張
    福添電話而決定前往新天池KTV， 則乙○○、丁○○、丙○○3人因張福添之議而共同強押甲○○至該KTV之事實應可確
    定。至甲○○遭乙○○、丁○○、丙○○強押上車至新天池
    KTV，及在該KTV內遭乙○○、丁○○、丙○○、張添福毆打
    後，再遭乙○○、丁○○、丙○○強押上車等情，除據甲○○於警詢、偵訊及本院審理時證述歷歷外，復經被告乙○○
    、丁○○、丙○○於原審審理時坦承不諱，並有證人張福添
    於原審審理時之證述可參。而甲○○於案發後經就診結果，
    確受有左側顏面純傷、雙前臂及手腕處擦傷及勒傷、雙側足
    踝處瘀腫鈍傷等傷害，有行政院衛生署桃園醫院傷害診斷證
    明書在卷可稽。其中左側顏面鈍傷、雙前臂擦傷、雙側足踝
    處鈍傷當係遭毆所致，手腕處勒傷應係遭綁由生應可認定。
三、證人即在閣樓KTV 內陪同吳建勝飲酒之李瑾瑋於警詢中之證
    述、告訴人甲○○所指認草漯段222之1地號、閣樓KTV、 新
    天池KT V照片共3 張、甲○○所受傷害照片共10張、雲林縣
    台西鄉農會95年8 月17日台鄉農信字第0950002244號函及所
    附之吳丁碧葉帳戶交易明細表、丁○○扣案之槍枝1 把等證
    據足參，被告等人犯行，均堪認定，應依法論科。
四、刑法修正前、後比較部分：
(一)按刑法及刑法施行法部分條文業經修正公布，並均於95年7
    月1 日施行。修正後刑法第2 條第l 項之規定，係規範行為
    後法律變更所生新舊法律比較適用之準據法，於修正後刑法
    施行後，應適用修正後刑法第2 條第l 項規定之從舊從輕之
    原則為比較；修正後刑法第2 條第2 項，則為同條第1 項之
    特別規定，於修正後刑法施行後，關於非拘束人身自由之保
    安處分，應依修正後刑法第2 條第2 項之規定，適用裁判時
    之法律。又修正後刑法第35條，乃刑之重輕之法定次序與標
    準，應適用裁判時之修正後刑法第35條之規定。修正後刑法
    第2 條第l 項係採從舊從輕原則，適用最有利於行為人之法
    律。既曰法律，自較刑之範圍為廣；除法律有特別規定者 (
    如修正後刑法第2 條第2 項非拘束人身自由之保安處分適用
    裁判時法，修正後刑法施行法第9 條之3 規定之情形)， 應
    依其規定；或事關執行之緩刑之宣告，或犯罪在刑法修正施
    行前，自首在刑法施行後之自首部分，或程序之規定 (程序
    從新，如刑法第40條沒收宣告之程序規定)， 應適用裁判時
    之修正後刑法之規定外；依修正後刑法第2 條第l 項比較時
    ，應就罪刑有關之共犯、未遂犯、連續犯、牽連犯、結合犯
    ，以及累犯加重，自首減輕暨其他法定加減原因 (如身分加
    減)與 加減例等一切情形，綜其全部之結果而為比較後，整
    個之適用，不能割裂而分別適用有利益之條文。關於易科罰
    金之折算標準、易服勞役之折算標準及期限、罰金與死刑是
    否併予執行、多數有期徒刑定應執行之刑時之最高刑期之限
    制等之修正，事涉行為人易刑折算標準金額之多寡與期限之
    長短及定執行刑時能否就罰金刑併予執行或有期徒刑定應執
    行之刑時最高度之限制，亦均屬修正後刑法第2 條第l 項所
    應比較適用之法律之範圍。拘束人身自由之保安處分，並非
    屬修正後刑法第2 條第2 項規定應適用裁判時法之範圍，除
    有特別規定者外，亦屬應依修正後刑法第2 條第l 項比較適
    用之法律；從刑附屬於主刑，除法律有特別規定者外，依主
    刑所適用之法律，有最高法院95年05月23日刑事庭第8 次會
    議決議及最高法院24年上字第4634號、24年上字第5292號、
    27年上字第2615號判例可資參照。另最高法院95年第21次刑
    事庭會議決議補充上開同年第8 次決議認：「本院95年5 月
    23日刑事庭第8 次會議就『刑法94年修正施行後之法律比較
    適用決意』一、之1.即明載新法第2 條第1 項之規定，係規
    範行為後『法律變更』所生新舊法比較適用之準據法....
    。故如新舊法處罰之輕重相同，即無比較適用之問題，非此
    條所指之法律有變更，即無本條之適用，應依一般法律適用
    原則，適用裁判時法。本院同決議五、之2.想競合犯認新法
    第55條但書係科刑之限制，為法理之明文化，非屬法律之變
    更；六、之1.謂新法第59條之規定，為法院就酌減審認標準
    見解之明文化，非屬法律之變更，均同此見解。其為純文字
    修正者，更應同此。」，故所謂法律有變更，依上開最高法
    院2 次決議所指，係指法律條文變更後，其實質上已影響於
    行為人。若法律雖經修正且前後文字有異但實際上不影響於
    行為人者，則非所謂之法律有變更。準此以言，茲將本案相
    關之法律變更敘述如下：
  1.關於刑法第277 條第1 項之傷害罪及同法第302 條第1 項之
    非法剝奪行動自由罪，法定罰金刑部分，由原定貨幣單位銀
    元1000元、300 元以下罰金，並依罰金罰鍰提高標準條例第
    1 條前段規定提高為10倍（提高後折算為新台幣3 萬元、9
    千元以下罰金），經依修正後刑法施行法第1 條之1第1項、
    第2 項前段規定，修正為貨幣單位為新臺幣，並就所定數額
    提高為30倍，亦即修正為新台幣3萬元、9千元以下罰金。上
    開得科法定罰金刑最高額部分，修正前、修正後並無不同。
    再者，上開傷害罪、非法剝奪行動自由罪之得併科法定罰金
    刑最低度部分，均由修正前刑法第33條第5款規定為銀元1元
    以上，依罰金罰鍰提高標準條例第1條前段提高為10 倍（提
    高後折算為新台幣30元），修正後刑法第33條第5 款則修正
    為新台幣1 千元以上，以百元計算。是就法定最高罰金刑而
    言，本案修正前、修正後之結果並無不同。但就法定罰金最
    低額而言，顯然修正前之規定較有利於行為人。
  2.刑法第42條2 項前段關於被告罰金易服勞役之折算標準，修
    正前為：「易服勞役以一元以上三元以下折算一日。但勞役
    期間不得逾六個月」，同條第3 項規定：「罰金總額折算逾
    六個月之日數者，以罰金總額與六個月之日數比例折算」。
    依廢止前之罰金罰鍰提高標準條例第2 條前段規定，就其原
    定數額提高為100 倍折算1 日，則本件被告行為時之易服勞
    役折算標準，應以銀元300 元即新台幣900 元折算1 日。惟
    在罰金總額折算逾6 個月之情形下，折算最高僅能易服勞易
    6 月。修正後之刑法第42條第3 項前段規定：「易服勞役以
    新台幣一千元、二千元或三千元折算一日。但勞役期間不得
    逾一年」，則在罰金總額折算逾1 年者，易服勞役不得逾1
    年。然在所處罰金額度，依修正前規定如須比例折算6 月而
    依修正後規定折算不滿6 月時，則應適用修正後之規定較有
    利於行為人。
  3.修正前刑法第55條規定：「...., 或犯一罪而其方法或結果
    之行為犯他罪名者，從一重處斷。」，此係有關「牽連犯」
    之規定。是於刑法修正前，若犯1 罪而其方法或結果之行為
    犯他罪名者，僅從一處罰較重之規定處斷。惟修正後刑法已
    刪除牽連犯之規定，原則上改採1 罪1 罰。故若犯1 罪而其
    方法或結果之行為犯他罪名者，即應併合處罰。比較結果，
    應以修正前之規定較有利於行為人。
(二)上揭刑法修正法律有變更部分，經綜合比較結果，除罰金易
    服勞役部分外，仍應以刑法修正前之相關規定較有利於被告
    等人，故應適用修正前刑法之相關規定處斷。
五、論罪部分：
(一)原審核被告乙○○、丁○○所為，係違反槍砲彈藥刀械管制
    條例第8條第4項之未經許可持有其他可發射子彈具有殺傷力
    之手槍罪，及犯行為時刑法330 條之加重強盜罪、被告丙○○則係違反槍砲彈藥刀械管制條例第8條第4項之未經許可持
    有其他可發射子彈具有殺傷力之手槍罪檢察官於起訴時雖未
    於事實欄中表明本案所持槍枝係具有殺傷力者，但已附註另
    案偵查，並於以書面追加起訴時指明丁○○所持槍枝係具有
    殺傷力者，自在本案審理範圍內。被告乙○○、丁○○、丙○○就持有具殺傷力之其他可發射子彈槍枝罪間；另乙○○
    與丁○○就加重強盜罪間，均有共同犯意之聯絡及行為之分
    擔，應依修正後刑法第28條之規定，論以共同正犯。被告乙○○持有具殺傷力可發射子彈之改造槍枝罪與加重強盜罪間
    ，有方法與結果之牽連關係，應依修正前刑法第55條之規定
    ，從一重之加重強盜罪處斷。被告丙○○於空屋處之未經許
    可持有具殺傷力之槍枝、傷害及妨害自由犯行，亦有方法與
    目的之牽連關係，應從一重之未經許可持有具殺傷力槍枝罪
    處斷。
(二)被告丁○○、乙○○有事實欄所載之科刑執行事實，有臺灣
    高等法院被告前案紀錄表附卷可參。2 人於前案執行完畢5
    年後，再犯本件有期徒刑以上之罪者，均各為累犯，應依修
    正前刑法第47條之規定加重其刑。
(三)原審爰審酌被告丁○○雖坦承未經許可持有具殺傷力之改造
    槍枝，但矢口否認較重之持槍強盜犯行，犯後態度難認良好
    。雖曾追隨乙○○，但並非不能潔身自愛，循規蹈矩，竟於
    受乙○○邀同持槍犯案後，再邀丙○○加入壯大聲勢，惡性
    匪淺；被告乙○○因懷疑遭人出賣即設局強盜，並令丁○○
    預備槍枝，手段暴力，危害社會治安，強盜等犯行居於主導
    地位，涉案程度較深且重，且飾詞狡辯，未見反省悔意；被
    告丙○○僅因丁○○偶然之邀即逞兇鬥狠，共同持槍，對素
    未謀面之甲○○加以毆打，無視法律恣意私刑，行為顯有偏
    差，被告3 人量刑均不宜過輕。並斟酌告訴人甲○○遭強盜
    約45萬元，損失頗鉅，復為被告3 人綑綁毆打，身心俱創等
    情，判決丁○○未經許可，持有其他可發射子彈具有殺傷力
    之槍枝，累犯，處有期徒刑參年陸月，併科罰金新臺幣貳拾
    萬元，罰金如易服勞役，以新臺幣貳仟元折算壹日。扣案具
    殺傷力之改造玩具手槍壹把 (槍枝管制編號0000000000號)
    ，沒收。又共同意圖為自己不法之所有，攜帶兇器，以強暴
    、脅迫至使不能抗拒，而取他人之物，累犯，處有期徒刑捌
    年。扣案具殺傷力之改造玩具手槍壹把 (槍枝管制編號0000
    000000號)， 沒收。乙○○共同意圖為自己不法之所有，攜
    帶兇器，以強暴、脅迫至使不能抗拒，而取他人之物，累犯
    ，處有期徒刑玖年。扣案之具殺傷力之改造玩具手槍壹把(
    槍枝管制編號0000000000號)， 沒收。丙○○共同未經許可
    ，持有其他可發射子彈具有殺傷力之槍枝，，處有期徒刑參
    年肆月，併科罰金新臺幣貳拾萬元，罰金如易服勞役，以新
    臺幣貳仟元折算壹日。其認事用法，核無違誤。上訴意旨，
    仍執陳詞，指摘原判決不當，為無理由，應予駁回。
(四)、核被告丁○○所為係犯第302條第1項之非法剝奪行動自由罪
    、第277條第1項之普通傷害罪。被告乙○○所為係犯刑法第
    277條第1項之普通傷害罪、第302條第1項之非法剝奪行動自
    由罪。被告丙○○係犯刑法第277條第1項之普通傷害罪。被
    告丁○○、乙○○有事實欄所載之科刑執行事實，有臺灣高
    等法院被告前案紀錄表附卷可參。2人於前案執行完畢5年後
    ，再犯本件有期徒刑以上之罪者，均各為累犯，應依修正前
    刑法第47條之規定加重其刑。原審對被告等上開撤銷改判部
    分，論罪科刑，固非無見，惟查：被告等之行為，符合中華
    民國96年罪犯減刑條例之規定，原審漏未審酌，檢察官及被
    告上訴指摘原判決不當，固無理由，原判決既有可議，自應
    由本院撤銷改判。
(五)、爰審酌被告丁○○，犯後態度難認良好。雖曾追隨乙○○，
    但並非不能潔身自愛，循規蹈矩，竟於受乙○○邀，再邀丙○○加入壯大聲勢，惡性匪淺；被告乙○○手段暴力，危害
    社會治安，居於主導地位，涉案程度較深且重，且飾詞狡辯
    ，未見反省悔意；被告丙○○僅因丁○○偶然之邀即逞兇鬥
    狠，對素未謀面之甲○○加以毆打，無視法律恣意私刑，行
    為顯有偏差，被告3 人量刑均不宜過輕。並斟酌告訴人甲○○遭強盜約45萬元，損失頗鉅，復為被告3 人綑綁毆打，身
    心俱創等一切情狀，量處如主文所示之刑。並與上訴駁回部
    分，並定應執行刑。
六、據上論斷，依刑事訴訟法第368 條、第369條第1項前段、第
    364條、第299條第1項前段，槍砲彈藥刀械管制條例第8條第
    4項，行為時刑法第330條第1項、第321條第1項第3款、第27
    7條第1項、第302條第1項，修正後刑法第2條第1項、第28條
    、第38條第1項第1款、第42條第3項前段，修正前刑法第47
    條、第50條、第51條第5款、第55條，中華民國96年罪犯減
    刑條例第2條第1項第3款、第7條，判決如主文。
本案經檢察官沈世箴到庭執行職務。
中　　華　　民　　國　　96　　年　　8 　　月　　30　　日
                  刑事第八庭審判長法  官  鄭文肅
                                  法  官  蔡光治
                                  法  官  陳貽男
以上正本證明與原本無異。
如不服本判決，應於收受送達後十日內向本院提出上訴書狀，其
未敘述上訴之理由者並得於提起上訴後十日內向本院補提理由書
（均須按他造當事人之人數附繕本）。
                                  書記官  王泰元
中　　華　　民　　國　　96　　年　　8 　　月　　30　　日
附錄：本案論罪科刑法條全文
槍砲彈藥刀械管制條例第8條
未經許可，製造、販賣或運輸鋼筆槍、瓦斯槍、麻醉槍、獵槍、
空氣槍或第4 條第1項第1款所定其他可發射金屬或子彈具有殺傷
力之各式槍砲者，處無期徒刑或5年以上有期徒刑，併科新臺幣1
千萬元以下罰金。
未經許可，轉讓、出租或出借前項所列槍枝者，處5 年以上有期
徒刑，併科新臺幣1 千萬元以下罰金。
意圖供自己或他人犯罪之用，而犯前二項之罪者，處無期徒刑或
7 年以上有期徒刑，併科新臺幣1 千萬元以下罰金。
未經許可，持有、寄藏或意圖販賣而陳列第1 項所列槍枝者，處
3 年以上10年以下有期徒刑，併科新臺幣700萬元以下罰金。第1
項至第3項之未遂犯罰之。
中華民國刑法第330條
（加重強盜罪）
犯強盜罪而有第321條第1項各款情形之一者，處7年以上有期徒
刑。
前項之未遂犯罰之。
中華民國刑法第321條
（加重竊盜罪）
犯竊盜罪而有左列情形之一者，處 6 月以上、 5 年以下有期徒
刑：
一  於夜間侵入住宅或有人居住之建築物、船艦或隱匿其內而犯
    之者。
二  毀越門扇、牆垣或其他安全設備而犯之者。
三  攜帶兇器而犯之者。
四  結夥三人以上而犯之者。
五  乘火災、水災或其他災害之際而犯之者。
六  在車站或埠頭而犯之者。
前項之未遂犯罰之。
中華民國刑法第277條
（普通傷害罪）
傷害人之身體或健康者，處 3 年以下有期徒刑、拘役或 1 千元
以下罰金。
犯前項之罪因而致人於死者，處無期徒刑或7 年以上有期徒刑；
致重傷者，處3 年以上10年以下有期徒刑。
中華民國刑法第302條
（剝奪他人行動自由罪）
私行拘禁或以其他非法方法，剝奪人之行動自由者，處5年以下
有期徒刑、拘役或3 百元以下罰金。
因而致人於死者，處無期徒刑或7年以上有期徒刑，致重傷者，
處3 年以上10年以下有期徒刑。
第1 項之未遂犯罰之。
